【裁判字號】    92,易,1547
【裁判日期】    920929
【裁判案由】    侵占
【裁判全文】
臺灣板橋地方法院刑事判決                        九十二年度易字第一五四七號
    公  訴  人  臺灣板橋地方法院檢察署檢察官
    被      告  乙○○
                丁○
右列被告因侵占案件，經檢察官提起公訴（九十二年度偵字第三六三二、六一二一號
），本院判決如左：
    主  文
乙○○共同連續意圖為自己不法之所有，而侵占對於業務上所持有之物，處有期徒刑
捌月。
丁○共同意圖為自己不法之所有，而侵占對於業務上所持有之物，處有期徒刑陸月，
如易科罰金，以參佰元折算壹日。
    事  實
一、乙○○係振富彩色印刷股份有限公司（以下簡稱振富公司）之實際負責人，丁○
    則為該公司之登記負責人，均為從事業務之人。丁○曾因過失致死案件，經本院
    於民國八十八年十二月九日以八十八年度交簡字第六號判處有期徒刑四月，如易
    科罰金以銀元三百元折算一日，緩刑二年，於八十九年一月十七日確定在案。乙
    ○○及丁○曾於八十六年十二月二十九日以振富公司名義以動產擔保交易附條件
    買賣方式，向日聯三商股份有限公司（以下簡稱日聯公司）購買海德堡牌ＳＭ１
    ０２─４─Ｐ型四色印刷機一部，定有附條件買賣契約書，並辦理登記在案，依
    振富公司與日聯公司間契約之約定，總價為新台幣（下同）四千零九十四萬五千
    二百元，標的物存放地點為台北縣中和市○○街九八巷六四號，契約存續期間自
    八十六年十二月二十九日起至九十六年十二月二日止，付款方式為八十七年一月
    二日起至同年六月二日止，計六期，每期四十萬元，自八十七年七月二日起至九
    十一年十二月二日止，計五十四期，每期七十一萬三千八百元，振富公司依前開
    契約書所購標的物之所有權須在價款全部付清後始取得，之前先占有使用，日聯
    公司仍保有該標的物之所有權，振富公司非經日聯公司書面同意，不得將標的物
    移置他處，或將標的物出賣、轉租、出質、抵押或為其他侵害日聯公司所有權之
    一切處分。乙○○、丁○即因業務之關係持有前開海德堡牌ＳＭ１０２─４─Ｐ
    型四色印刷機一部。詎乙○○因積欠甲○○二千三百八十萬元債務，竟與丁○共
    同意圖為自己不法之所有，乙○○基於業務侵占之概括犯意，丁○基於業務侵占
    之犯意，於尚在丁○緩刑期間，且尚未繳清分期價款（僅繳交五十九期，尚欠八
    百零六萬元）之九十年一月三十一日，未經日聯公司同意，即易持有為所有將前
    開四色印刷機一部，連同振富公司原有之海德堡牌一０二Ｚ型雙色轉輪機一部、
    寶隆洋行代理之全自動全開裁紙機一部以合計二千萬元之價格出賣與甲○○，並
    訂立動產買賣契約書，以抵償其中二千萬元債務，將之侵占入己。甲○○並另行
    於同年二月一日與乙○○訂立使用機器契約書，將前開三台機器借予乙○○使用
    ，借用期間自九十年二月一日起至九十三年一月三十一日止，依約乙○○需於九
    十三年二月一日無條件將上述機器妥善完整返還甲○○，乙○○即透過前開契約
    書而持有前開三台機器。嗣因乙○○積欠地下錢莊債務，無力返還，當地下錢莊
    之人於九十一年十月二十七日人至台北縣中和市○○街九八巷六四號催討債務時
    ，竟立於所有權人之地位，易持有為所有，同意將前開三台機器交予地下錢莊之
    人作為清償債務之用，而將前開業已出賣甲○○之三台機器侵占入己。
二、案經日聯公司、甲○○告訴台北縣政府警察局中和分局報告臺灣板橋地方法院檢
    察署檢察官偵查起訴。
    理  由
一、訊據被告乙○○對於右揭事實均坦承不諱，亦據告訴人日聯公司代理人丙○○、
    告訴人甲○○、甲○○之代理人廖均卉及指訴綦詳，核與證人黃士東即振富公司
    職員證述情節相符，此外並有附條件買賣契約書、臺灣省政府建設廳動產擔保（
    附條件買賣）登記證明書、借用機器契約書、動產買賣契約書（以上均為影本）
    相片二幀、影印之相片三幀在卷可稽，足徵被告乙○○自白與事實相符。而訊據
    被告丁○固不否認為振富公司之登記負責人，惟並未坦承業務侵占犯行，辯稱被
    告乙○○出賣機器的詳細情形其不清楚，回來只有提到其將機器賣掉云云。然查
    被告丁○業於本院九十二年七月二日調查中自承其知道有買賣這件事情，也有簽
    名在上面等語，參諸振富公司與甲○○間之動產買賣契約書上亦確有丁○之簽名
    及蓋章，核與其於本院調查中所述情節相符，足徵其應係與被告乙○○共同將日
    聯公司所有的前開四色印刷機，連同振富公司原本所有之二部機器一同出賣與甲
    ○○，被告丁○於本院審理時翻異其詞，顯係卸責之詞，尚難採信。綜上所述，
    本件事證明確，被告二人犯行均洵堪認定。
二、查被告振富公司實際負責人，被告丁○則為該公司之登記負責人，均為從事業務
    之人，而被告二人自振富公司向告訴人日聯公司購入海德堡牌ＳＭ１０２─４─
    Ｐ型四色印刷機一部後，即基於業務上之關係持有之。核被告乙○○、丁○共同
    將其因業務上所持有之前開機器，易持有為所有，將之出賣與告訴人甲○○之所
    為，係犯刑法第三百三十六條第二項之業務侵占罪。次查告訴人甲○○於九十年
    二月一日將前開海德堡牌ＳＭ１０２─４─Ｐ型四色印刷機、海德堡牌一０二Ｚ
    型雙色轉輪機、寶隆洋行代理之全自動全開裁紙機各一部借予被告乙○○後，被
    告乙○○則基於契約關係持有前開三部機器，核其於九十一年十一月二十七日因
    積欠地下錢莊債務，遭地下錢莊之人至台北縣中和市○○街九八巷六四號催討，
    而立於所有權人之地位，將前開三台機器易持有為所有，同意交予地下錢莊之人
    抵債之所為，係犯同法第三百三十五條第一項之侵占罪。被告乙○○與丁○間，
    有犯意之聯絡與行為之分擔，皆為共同正犯。被告乙○○所犯前開二罪間，時間
    緊接，觸犯基本構成要件相同之罪名，顯係基於概括犯意反覆為之，應依連續犯
    規定論以一罪，並依法加重其刑。爰審酌被告乙○○、丁○均係積欠債務，始以
    前開機器為抵債之行為，被告乙○○立於主導之地位，兼衡被告二人犯罪之手段
    、侵占所得之金額、尚未與告訴人日聯公司及甲○○達成和解，及犯罪後被告乙
    ○○坦承犯行，被告丁○並未完全坦承犯行等一切情狀，量處如主文所示之刑，
    並就被告丁○部分諭知易科罰金之折算標準，以資懲儆。
據上論斷，應依刑事訴訟法第二百九十九條第一項前段，刑法第二十八條、第五十六
條、第三百三十六條第二項、第四十一條第一項前段，罰金罰鍰提高標準條例第一條
前段、第二條，判決如主文。
本案經檢察官王正皓到庭執行職務。
中      華      民      國     九十二     年     九     月    二十九    日
                                  臺灣板橋地方法院刑事第二庭
                                      法  官   張   宏   節
右正本證明與原本無異。
如不服本判決，應於判決送達後十日內向本院提出上訴狀。
                                      書記官   李   淑   秋
中      華      民國     九十二     年     十     月      一      日
附錄本案論罪科刑法條全文
刑法第三百三十六條：
對於公務上或因公益所持有之物，犯前條第一項之罪者，處一年以上七年以下有期徒
刑，得併科五千元以下罰金。
對於業務上所持有之物，犯前條第一項之罪者，處六月以上五年以下有期徒刑，得併
科三千元以下罰金。
前二項之未遂犯罰之。


司法院資訊處製作；財團法人民間司法改革基金會備份。
